臺灣臺北地方法院民事判決　　　　　　 96年度簡上字第282號
上　訴　人　甲○○
被　上訴人　奈敏科技有限公司（原名奈敏國際有限公司）
法定代理人　乙○○
訴訟代理人　鄧依仁律師
上列當事人間請求清償債務事件，上訴人對於中華民國96年4月2
3日本院臺北簡易庭96年度北簡字第6156號第一審判決提起上訴
，被上訴人並為起訴聲明之減縮，本院於96年11月16日言詞辯論
終結，判決如下：
    主      文
上訴駁回。
原判決主文第一項減縮為：上訴人應給付被上訴人新臺幣壹拾柒
萬玖仟元，及其中新台幣柒萬伍仟元自民國96年1月5日起至清償
日止，按日新台幣柒佰伍拾元計算之滯納金。
第二審訴訟費用由上訴人負擔。
    事實及理由
一、按於第二審為訴之變更、追加，非經他造同意，不得為之。
    但擴張或減縮應受判決事項之聲明者，不在此限。民事訴訟
    法第436條之1第3項準用第446條第1項但書、第255條第1項
    但書第3款定有明文。查被上訴人起訴聲明，係請求上訴人
    給付被上訴人（新台幣）232,000元，及其中100,000元自民
    國96年1月5日起至清償日止，按日1,000元計算之滯納金。
    嗣於96年10月29日具狀減縮為請求上訴人給付179,000元，
    及其中75,000元自96年1月5日起至清償日止，按日750元計
    算之滯納金（見本院卷第72頁），核屬減縮應受判決事項之
    聲明，合於首揭規定，應予准許。
二、被上訴人起訴主張：上訴人分別於95年7月20日、7月27日、
    9月14日向伊訂購F-16微波脈衝省油器10個、20個、10個（
    下稱系爭40個貨物），價金分別為25,000元、50,000元、25
    ,000元，雙方並約定上訴人如未依期限繳交貨款，上訴人同
    意支付貨款1％按日計算之貨款滯納金，詎上訴人截至96年1
    月4日止未依約付款，屢經催討，置之不理，爰依民法第367
    條規定及兩造間買賣契約，請求上訴人給付232,000元，及
    其中100,000元自96年1月5日起至清償日止，按日1,000元計
    算之滯納金等語。
三、上訴人則以：被上訴人之法定代理人乙○○於95年6月間邀
    請伊擔任被上訴人公司顧問，95年7月間邀請伊入股及擔任
    副總經理，共同合作開發F-16微波脈衝省油器產品，直至95
    年9月21日伊因理念不合才請辭。系爭40個貨物係伊任職期
    間，被上訴人委由伊向客戶推銷開發客源，並非伊向被上訴
    人所購買，且乙○○於伊離職時亦告知伊系爭40個貨物於95
    年10月底前處理即可，詎伊於95年11月前至被上訴人公司處
    要求退貨，竟遭乙○○所拒，被上訴人不收回系爭40個貨物
    極不合理，其請給付貨款及滯納金並無理由等語為辯。
四、原審為被上訴人起訴請求之勝訴判決，即判命上訴人應給付
    被上訴人232,000元，及其中100,000元自96年1月5日起至清
    償日止，按日1,000元計算之滯納金。上訴人提起上訴，並
    聲明：
    （一）原判決廢棄。
    （二）被上訴人在第一審之訴駁回。
    被上訴人則聲明：
    （一）減縮起訴聲明為：上訴人應給付被上訴人179,000元
          ，及其中75,000元自96年1月5日起至清償日止，按日
          750元計算之滯納金（即撤回對上訴人請求95年9月14
          日訂購10個貨物之貨款及滯納金部分）。
    （二）上訴駁回。
五、兩造不爭執之事實：
    （一）被上訴人分別於95年7月20、7月27日出具予被上訴人
          之同意書係屬真正（見原審卷第6頁，同意書2紙）。
    （二）上訴人截至上開同意書所載繳款及退貨期限日止，並
          未繳交貨款，亦未辦理退貨。
    （三）被上訴人於95年12月14日以存證信函催告上訴人履行
          給付貨款及滯納金義務（見原審卷第7頁，存證信函1
          紙）。
六、兩造之爭點及論述：
    被上訴人主張上訴人分別於95年7月20日、7月27日向其訂購
    F-16微波脈衝省油器10個、20個（下稱系爭30個貨物），價
    金分別為25,000元、50,000元、雙方並約定上訴人如未依期
    限繳交貨款，上訴人同意支付貨款1％按日計算之貨款滯納
    金，詎上訴人截至96年1月4日止未依約付款，爰依民法第36
    7條規定及兩造間買賣契約，請求上訴人給付179,000元，及
    其中75,000元自96年1月5日起至清償日止，按日750元計算
    之滯納金等語，為上訴人所否認，並以前揭情詞置辯。經查
    ：
   （一）按解釋契約，固須探權當事人立約時之真意，不能拘
         泥於契約之文字，但契約文字已表示當事人真意，無
         須別事探求者，即不得反捨契約文字而更為曲解（最
         高法院17年上字第1118號判例參照）。本件被上訴人
         主張上訴人分別於95年7月20日、7月27日向其訂購系
         爭30個貨物，價金共75,000元，雙方並約定上訴人如
         未依期限繳交貨款，上訴人同意支付貨款1％按日計算
         之貨款滯納金之事實，業據其提出為上訴人所不爭執
         真正之同意書2紙為證（見原審卷第6頁），按上開2紙
         同意書載明上訴人向被上訴人「訂購」系爭30個貨物
         之數量、單價及總價，且上訴人同意在「95年8月15日
         」、「95年8月20日」前將上述貨款繳交被上訴人，或
         是部分客戶使用後不滿意，將產品連同未污損之原包
         裝退回給被上訴人，如上訴人未於上述日期完款或退
         貨，則視同全部產品皆已售出無退回，上訴人並同意
         支付每日1％之貨款滯納金。足見兩造間就系爭30個貨
         物之買賣契約，因意思表示合致而成立，被上訴人上
         開主張，應屬可採。上訴人雖辯稱系爭30個貨物係被
         上訴人委由其向客戶推銷，並非其向被上訴人所購買
         ，且被上訴人之法定代理人乙○○告同意其於95年10
         月底前處理即可云云，惟為被上訴人及乙○○所否認
         ，上訴人就其所辯並未舉證以實其說，且與前揭其所
         簽立之同意書內容明顯不符，難信屬實。
   （二）又上訴人未依上開同意書約定之日期付款或退貨等情
         ，既為上訴人所不爭執，則依約視同全部產品皆已售
         出無退回，被上訴人依約自有請求上訴人給付系爭30
         個貨物之買賣價金75,000元之權利。另為確保債務之
         履行，約定債務人不履行債務時，應支付金錢者，為
         違約金之約定，上開同意書另約定上訴人未按期繳交
         貨款時，其同意每逾1日按貨款金額1％給付滯納金予
         被上訴人，核屬違約金之性質。按約定之違約金額過
         高者，法院得減至相當之數額，為民法第252條所明定
         ，惟此規定乃係賦與法院得依兩造所提出之事證資料
         ，斟酌社會經濟狀況並平衡兩造利益而為妥適裁量、
         判斷之權限，非謂法院須依職權蒐集、調查有關當事
         人約定之違約金額是否有過高之事實，而因此排除債
         務人就違約金過高之利己事實，依辯論主義所應負之
         主張及舉證責任。況違約金之約定，為當事人契約自
         由、私法自治原則之體現，雙方於訂約時，既已盱衡
         自己履約之意願、經濟能力、對方違約時自己所受損
         害之程度等主、客觀因素，本諸自由意識及平等地位
         自主決定，除非債務人主張並舉證約定之違約金額過
         高而顯失公平，法院得基於法律之規定，審酌該約定
         金額是否確有過高情事及應予如何核減至相當數額，
         以實現社會正義外，當事人均應同受該違約金約定之
         拘束，法院亦應予以尊重，始符契約約定之本旨（最
         高法院92年度台上字第2747號、93年度台上字第909
         號、96年度台上字第1065號判決參照）。本件上訴人
         就上開違約金（滯納金）之約定，既不爭執其過高，
         亦不請求法院酌減（見本院卷第84頁），依上說明，
         本院基於當事人契約自由、私法自治原則之體現，自
         應予以尊重，以符契約約定之本旨，準此，上訴人未
         按期給付買賣價金予被上訴人，被上訴人依兩造間上
         開滯納金之約定，請求上訴人給付每逾1日按1％貨款
         計算之滯納金，即屬有據。
七、綜上所述，被上訴人本於民法第367條規定及兩造間買賣契
    約，請求上訴人給付179,000元，及其中75,000元自96年1月
    5日起至清償日止，按日750元計算之滯納金（計算明細如附
    表所示），為有理由，應予准許。原審於上開範圍內判命上
    訴人如數給付，並依職權為假執行之宣告（減縮部分除外）
    ，核無違誤。上訴意旨指摘原判決不當，求予廢棄改判，為
    無理由，應予駁回。另被上訴人於本院減縮其請求如上，爰
    將原判決主文第一項，宣示如主文第二項所示。
八、本件為判決基礎之事證已臻明確，兩造所為之其他主張、陳
    述並所提之證據，經審酌後，認均與本件之結論無礙，不在
    一一論述，併予敘明。
九、據上論結，本件上訴為無理由，依民事訴訟法第436條之1第
    3項、第449條第1項、第78條，判決如主文。
中　　華　　民　　國　　96　　年　　11　　月　　30　　日
                 民事第六庭    審判長法　官　張競文
                  　　　　　　　　　 法　官　陳婷玉
                                     法  官  曾部倫
以上正本係照原本作成。
本判決不得上訴。
中　　華　　民　　國　　96　　年　　12　　月　　3 　　日
                                    書記官  謝梅琴
